【裁判字號】    98,審易,504
【裁判日期】    990108
【裁判案由】    違反農會法
【裁判全文】
臺灣新竹地方法院宣示判決筆錄         98年度審易字第504號
公  訴  人  臺灣新竹地方法院檢察署檢察官
被      告  甲○○
選任辯護人  鄭勵堅律師
            李佳玲律師
被      告  溫星麟
選任辯護人  徐國楨律師
上列被告等因違反農會法一案，經檢察官提起公訴（98年度選偵
字第6 號）後，聲請本院改依協商程序而為判決，於中華民國99
年1 月8 日下午4 時在本院刑事第十一法庭宣示判決，出席職員
如下：
                                    審判長法  官  馮俊郎
                                          書記官  蕭汝芳
                                          通  譯  賴光浪
法官起立朗讀判決主文、犯罪事實要旨、處罰條文，及告以上訴
限制、期間並提出上訴狀之法院，且諭知記載其內容：
一、主  文：
    甲○○共同犯農會法第四十七條之一第一項第二款之交付財
    物罪，處有期徒刑壹年。緩刑貳年。
    溫星麟共同犯農會法第四十七條之一第一項第二款之交付財
    物罪，處有期徒刑肆月，如易科罰金，以新臺幣壹仟元折算
    壹日。
二、犯罪事實要旨：
    甲○○原係第8 屆新竹縣竹東地區農會（下稱竹東地區農會
    ）總幹事，並登記遴聘第9 屆總幹事職務（民國98年3 月6
    日獲聘該職務）；溫星麟係竹東地區農會本屆會員代表當選
    人，並登記為本屆理事候選人（98年2 月27日當選理事）；
    徐彧盛（由檢察官另為緩起訴處分）係竹東地區農會前信用
    部主任（96年7 月1 日退休）；利用賓（由檢察官另為緩起
    訴處分）係竹東地區農會前推廣股主任（93年7 月1 日退休
    ）；以上人等均為甲○○派系成員。甲○○、溫星麟、徐彧
    盛、利用賓等4 人，為期能順利獲聘總幹事、當選理事及監
    事等職位，乃共同出於對於有選舉權之人交付財物而約其就
    選舉權為一定行使的犯罪意思聯絡及行為分擔，由甲○○出
    資，再由溫星麟、徐彧盛及利用賓先後於會員代表選舉（98
    年2 月14日）後至理監事選舉（98年2 月26日）前，分別以
    每票現金新臺幣（下同）5 萬元之代價，向特定會員代表趙
    山富、張成名、林德祥、劉萬枝（其等4 人均由檢察官另為
    不起訴處分）等人賄選，賄選事實分述如下：（一）甲○○
    及徐彧盛賄選部分：甲○○及徐彧盛為期能使甲○○順利獲
    聘竹東地區農會總幹事，乃共同出於對於有選舉權之人交付
    財物而約其就選舉權為一定行使的犯罪意思聯絡及行為分擔
    ，由甲○○於前述會員代表選舉後至理監事選舉前某日晚餐
    後，至徐彧盛位於新竹縣竹東鎮○○里○○鄰○○路68巷40弄
    1 號住處客廳，要求徐彧盛分別交付現金5 萬元予林德祥及
    劉萬枝2 人，請其等2 人於上開選舉行使選舉權時，為投票
    予甲○○派系理監事之一定行使，該2 筆賄款由徐彧盛先行
    墊支，甲○○事後再行歸還，徐彧盛允諾後，遂於隔日赴林
    德祥位於新竹縣竹東鎮○○里○ 鄰○○路○ 段66號住處，及
    再隔日赴劉萬枝所開設位於新竹縣竹東鎮之永興國術館，將
    前述5 萬元賄款分別交付予林德祥及劉萬枝，林德祥及劉萬
    枝2 人明知上開現金係甲○○賄選之對價，竟均予以收受，
    並均許以上開選舉行使選舉權時，為投票予甲○○派系理監
    事之一定行使。（二）溫星麟及利用賓賄選部分：溫星麟及
    利用賓為期能使溫星麟順利當選竹東地區農會理事及使甲○
    ○順利獲聘竹東地區農會總幹事，乃共同出於對於有選舉權
    之人交付財物而約其就選舉權為一定行使的犯罪意思聯絡及
    行為分擔，由溫星麟於前述會員代表選舉後至理監事選舉前
    某日，以電話約利用賓至竹東鎮○○路○○街上，交付2 包
    5 萬元現金（以報紙包裹）予利用賓，並表示該2 包錢是「
    上面給的」（即指甲○○），要求利用賓分別交付該2 包5
    萬元現金予趙山富及張成名2 人，請其等2 人於上開選舉行
    使選舉權時，為投票予甲○○派系理監事之一定行使。利用
    賓遂於隔日赴趙山富位於新竹縣五峰鄉大隘村14鄰270 之1
    號附近路上，及張成名位於新竹縣五峰鄉白蘭299 號之1 附
    近田地裡，將前述5 萬元賄款分別交付予趙山富及張成名2
    人，趙山富及張成名2 人明知上開現金係甲○○賄選之對價
    ，竟均予以收受，並均許以上開選舉行使選舉權時，為投票
    予甲○○派系理監事之一定行使。
三、處罰條文：
    農會法第47條之1 第1 項第2 款，刑法第11條前段、第28條
    、第41條第1 項前段、第74條第1 項第1 款。
四、協商判決除有刑事訴訟法第455 條之4 第1 項第1 款於本訊
    問程序終結前，被告撤銷協商合意或檢察官撤回協商聲請者
    ；第2 款被告協商之意思非出於自由意志者；第4 款被告所
    犯之罪非第455 條之2 第1 項所定得以協商判決者；第6 款
    被告有其他較重之裁判上一罪之犯罪事實者；第7 款法院認
    應諭知免刑或免訴、不受理者情形之一，及違反同條第2 項
    「法院應於協商合意範圍內為判決；法院為協商判決所科之
    刑，以宣告緩刑或2 年以下有期徒刑、拘役或罰金為限」之
    規定者外，檢察官與被告均不得上訴。
五、如有前項得上訴之情形，得自收受宣示判決筆錄送達之日起
    10日內，向本院提出上訴書狀，上訴於第二審法院。
中    華    民    國    99    年    1     月    8     日
                  刑事第九庭書  記  官  蕭汝芳
                            審判長法官  馮俊郎
以上筆錄正本係照原本作成。
中    華    民    國    99    年    1     月    8     日
                            書  記  官  蕭汝芳
附錄本案處罰實體法條全文：
農會法第47條之1 ：
農會之選舉有左列行為之一者，處3 年以下有期徒刑，得併科3
萬元以下罰金：
一、有選舉權之人，要求、期約或收受財物或其他不正利益，而
    許以不行使其選舉權或為一定之行使者。
二、對於有選舉權之人，行求、期約或交付財物或其他不正利益
    ，而約其不行使選舉權或為一定之行使者。
三、對於候選人行求、期約或交付財物或其他不正利益，而約其
    放棄競選或為一定之競選活動者。
四、候選人要求、期約或收受財物或其他不正利益，而許以放棄
    競選或為一定之競選活動者。
犯前項之罪者，所收受之財物沒收之。如全部或一部不能沒收時
，追徵其價額。

司法院資訊處製作；財團法人民間司法改革基金會備份。
